【裁判字號】    99,簡上,72
【裁判日期】    990511
【裁判案由】    妨害名譽
【裁判全文】
臺灣臺北地方法院刑事判決              99年度簡上字第72號
公  訴  人  臺灣臺北地方法院檢察署檢察官
上  訴  人
即  被  告  甲○○
上列上訴人即被告因妨害名譽案件，不服本院中華民國99年1 月
6 日所為98年度簡字第5243號第一審簡易判決（聲請簡易判決處
刑書案號：臺灣臺北地方法院檢察署98年度偵續字第435 號），
提起上訴，本院管轄之第二審合議庭判決如下：
    主  文
上訴駁回。
甲○○緩刑貳年。
    事  實
一、甲○○與丁○○係分別住在臺北市○○區○○路217 號「樺
    園大廈」4 樓、7 樓之鄰居，因丁○○指控甲○○所共有之
    上址「樺園大廈」地面1 樓建物涉嫌占用、封阻逃生設備，
    並揚言提告。甲○○因而欲與丁○○理論，詎竟基於公然侮
    辱之犯意，於民國97年4 月4 日晚間19時30分許，在臺北市
    ○○區○○路217 號7 樓丁○○住所前之不特定人得以共見
    共聞之公共樓梯間，以客觀上足以貶損侮辱人格之「幹妳娘
    」穢語，接續辱罵丁○○多次。
二、案經丁○○訴請臺北市政府警察局文山第二分局報請臺灣臺
    北地方法院檢察署檢察官聲請簡易判決處刑。
    理  由
壹、程序部分：
一、關於檢察官起訴書證據清單所提之證據資料，被告除對於證
    人即告訴人丁○○在警詢中、檢察事務官詢問中及檢察官訊
    問時所為之陳述，爭執其證據能力外，對於其餘證據資料之
    證據能力均不加以爭執，而本院審核該等證據資料作成之情
    況，亦無不適合作為證據之情況，則該等證據資料自有證據
    能力。至雖被告曾辯稱：證人丙○○○、乙○○、戊○○根
    本沒在場，憑什麼講這些話等語，惟質之被告之本意，應僅
    係爭執上開3 位證人之證述有無證明力之問題，並非爭執其
    證據能力無訛，是依刑事訴訟法第159 條之5 規定，該等傳
    聞證據均具備證據能力，附此敘明。
二、按被告以外之人於審判外之言詞或書面陳述，除法律有規定
    者外，不得作為證據，刑事訴訟法第159 條第1 項定有明文
    。查本件證人丁○○於警詢中及檢察事務官詢問中所為之證
    述，在本案屬於被告以外之人於審判外之陳述，且不符合刑
    事訴訟法第159 條之2 、第159 條之3 所規定之例外情形，
    被告既爭執其證據能力，依同法第159 條第1 項，自不得作
    為證明被告犯罪之證據。
三、次按被告以外之人於審判外向法官所為之陳述，得為證據；
    被告以外之人於偵查中向檢察官所為之陳述，除顯有不可信
    之情況者外，得為證據，刑事訴訟法第159 條之1 定有明文
    。經查，證人即告訴人丁○○於偵查中具結向檢察官所為之
    證述，並查無何顯有不可信情況存在，且上開證人丁○○於
    本院審理時亦已到庭具結作證，行交互詰問程序，是已給予
    被告甲○○詰問上開證人之權利，則本院經調查證據後取捨
    酌採，自得以上開證人於檢察官訊問時所為之證言，作為本
    件論罪之依據。
貳、實體部分：
一、訊據被告甲○○固坦承伊於97年4 月4 日晚間19時30分許，
    曾至臺北市○○區○○路217 號7 樓告訴人丁○○住處前之
    不特定人得以共見共聞之公共樓梯間與告訴人碰面之事實，
    惟矢口否認有何公然侮辱之犯行，辯稱：伊沒有公然侮辱告
    訴人，且不明白公然侮辱之定義在哪裡。伊沒有講「幹你娘
    」3 個字，或許伊講話很大聲，但伊沒有講髒話，且因為伊
    講話很大聲，才會跟告訴人的婆婆丙○○○道歉。當時伊只
    是不滿告訴人一再指責我們的建物是違建，所以才會去找告
    訴人，想與告訴人溝通，並不是心生不滿而去罵告訴人云云
    。
二、經查：
（一）被告甲○○於97年4 月4 日晚間19時30分許，曾至臺北市
      文山區○○路217 號7 樓告訴人住處前之不特定人得以共
      見共聞之公共樓梯間與告訴人碰面，並大聲與告訴人理論
      等情，業據被告坦承不諱，並經證人丙○○○於檢察官訊
      問時及檢察事務官詢問時（見臺灣臺北地方法院檢察署97
      年度偵字第22526 號卷，下稱偵卷第35頁至第36頁；同署
      98年度偵續字第435 號卷，下稱偵續卷第21頁至第22頁）
      、證人乙○○與戊○○於檢察事務官詢問時（見偵續卷第
      22頁）證述綦詳，且核與證人即告訴人丁○○於檢察官訊
      問時所證述之被害情節相符（見偵卷第30頁至第31頁、第
      65頁、第66頁、第102 頁至第103 頁），是上開事實均堪
      認定。
（二）按刑法第309 條第1 項規定之「公然」一詞之意義，指以
      不特定人或多數人得以共見共聞之狀況為已足。又解釋多
      數人，係包括特定之多數人在內，至其人數應視立法意旨
      及實際情形已否達於公然之程度而定。經查，證人即告訴
      人丁○○於本院審理時結證稱：於97年4 月4 日晚上19點
      半左右，伊並沒有在住處7 樓之樓梯間與被告發生爭執，
      當時是當天第3 次遇到被告，前2 次與被告都沒有交談，
      當天被告上樓來按伊家門鈴，伊開門後，被告就一直罵伊
      ，當時被告用台語罵伊三字經「幹你娘」，罵了好幾十次
      ，就是一直重複這句話。被告罵伊時，現場還有被告的父
      親（即邱家詩）及哥哥（即邱創杰），沒有其他鄰居，伊
      的家人也在。因為被告在1 樓之房子作為出租店面使用，
      但把逃生出口封死，因上開逃生出口是大家的，且被告的
      父親是我們大樓的管理人，所以伊曾經跟被告的父母親反
      應等語綦詳（見本院卷第38頁反面至第39頁），且證人丙○○○於檢察官訊問時曾具結證稱：當天看到被告一家人
      在門口，一直罵三字經，伊在客廳往外看，他們應該只罵
      告訴人等語（見偵卷第36頁），且另於檢察事務官詢問時
      證稱：當時告訴人與被告有吵起來，伊知道被告在罵「幹
      你娘」，當時告訴人及被告都站在門口等語（見偵續卷第
      21頁至第22頁），證人乙○○、戊○○亦於檢察事務官詢
      問時，均證稱：於97年4 月4 日晚間有看到被告在家門口
      跟告訴人吵架，被告有罵告訴人三字經等語（見偵續卷第
      22頁）。是由上開證人之證詞觀之，可知被告的確以上開
      不雅言詞抽象謾罵告訴人，使告訴人難堪，已足以貶損告
      訴人之人格評價，且當時該處除被告、告訴人外，尚有被
      告之父親邱家詩、哥哥邱創杰及證人丙○○○、乙○○、
      戊○○在場，均可共見共聞被告辱罵告訴人之言行等情，
      況如前所述，被告向被告為前開不雅言詞之處所係不特定
      人得以共見共聞之公共樓梯間無訛，故由上開說明綜合以
      觀，可得出被告以上開不雅言詞辱罵告訴人之情境，確已
      達「公然」之程度等結論。從而，被告在上開公共樓梯間
      之不特定多數人得共見共聞之場合下，對告訴人為上開足
      以貶損其人格評價之謾罵言語，應已該當公然侮辱罪之構
      成要件。
（三）綜前所述，被告確實有對告訴人為公然侮辱之行為，是本
      件事證明確，應依法論科。
三、核被告所為，係犯刑法第309 條第1 項之公然侮辱。被告於
    前揭同時同地，多次以前開穢語辱罵告訴人丁○○，侵害同
    一法益，各行為之獨立性極為薄弱，依一般社會健全觀念，
    在時間差距上，難以強行分開，在刑法評價上，以視為數個
    舉動之接續施行，合為包括之一行為予以評價，較為合理，
    應屬接續犯，論以包括之一罪。原審認被告罪證明確，援引
    刑事訴訟法第449 條第1 項前段、第3 項、第454 條第2 項
    刑法第309 條第1 項、第41條第1 項前段，刑法施行法第1
    條之1 ，逕以簡易判決，判處拘役10日，且諭知易科罰金之
    折算標準，其認事用法俱無違誤之處，量刑亦屬妥適，應予
    維持。被告仍執前詞否認犯行，要無可採，其提起本件上訴
    ，指摘原判決不當，為無理由，應予駁回。
四、惟按刑法第74條第1 項規定：「受2 年以下有期徒刑、拘役
    或罰金之宣告，而有下列情形之一，認以暫不執行為適當者
    ，得宣告2 年以上5 年以下之緩刑，其期間自裁判確定之日
    起算：一、未曾因故意犯罪受有期徒刑以上刑之宣告者。二
    、前因故意犯罪受有期徒刑以上刑之宣告，執行完畢或赦免
    後，5 年以內未曾因故意犯罪受有期徒刑以上刑之宣告者。
    」，查被告前並無任何犯罪紀錄之事實，有臺灣高等法院被
    告前案紀錄表1 紙在卷可稽（見本院卷第11頁），素行堪稱
    良好，並被告業於本院99年4 月30日審理期日中與告訴人達
    成和解，亦當庭向告訴人道歉（見本院卷第39頁反面），是
    已有悔意，且告訴人亦於上開期日接受被告之道歉後，表明
    不再追究被告本件之刑事責任之意（見本院卷第39反面、第
    41頁），故可認被告前開犯行僅係因一時氣憤衝動，始誤蹈
    法網，應無庸以刑之執行達到教化其反社會行為之目的，且
    本院信被告經此教訓當知所警惕，而無再犯之虞，本院因認
    對被告所宣告之刑，以暫不執行為適當，爰併予宣告緩刑如
    主文所示。
五、據上論斷，應依刑事訴訟法第455 條之1 第1 項、第3 項、
    第368 條，刑法第74條第1 項第1 款，判決如主文。
本案經檢察官楊婉鈺到庭執行職務
中    華    民    國    99    年    5    月    11    日
                  刑事第十七庭審判長法  官  劉煌基
                                    法  官  賴淑美
                                    法  官  葉力旗
上正本證明與原本無異。
本判決不得上訴。
                                    書記官  林碧華
中    華    民    國    99    年    5    月    11    日

司法院資訊處製作；財團法人民間司法改革基金會備份。
